【裁判字號】    99,交聲,707
【裁判日期】    990812
【裁判案由】    聲明異議
【裁判全文】
臺灣彰化地方法院交通事件裁定         99年度交聲字第707號
移送機關即
原處分機關  交通部公路總局臺中區監理所彰化監理站
異 議人 即
即受處分人  甲○○
上列受處分人因違反道路交通管理處罰條例案件，對於交通部公
路總局臺中區監理所彰化監理站民國97年4 月7 日所為之處分（
原處分案號：彰監四字第裁00-000000000號違反道路交通管理事
件裁決書）聲明異議，本院裁定如下：
    主  文
異議駁回。
    理  由
一、原裁定意旨略以：異議人係就案由欄所示之裁決書聲明異議
    ，而上開裁決書已於民國97年4 月10日送達於異議人，此有
    交通部公路總局臺中區監理所彰化監理站送達證書1 紙在卷
    可稽，異議人遲至99年6 月29日始具狀聲明異議，顯已逾上
    開法定聲明異議期間。
二、異議意旨略以：伊不知道車牌被註銷，因住家大樓式公寓，
    信件常無法收到，郵差來時因信箱係在門內，郵差都整棟信
    件丟進來，如沒確定知道有信件，通常不會知道該去找信件
    。
三、按受處分人，不服道路交通管理處罰條例第8 條主管機關所
    為之處罰，得於接到裁決書之翌日起20日內，向管轄地方法
    院聲明異議，同條例第87條第1 項規定可資參照。又依前開
    規定向管轄法院聲明異議之期間，自裁決送達之翌日起算，
    並得依法扣除在途期間及聲請回復原狀；又交通法庭認聲明
    異議不合法律上之程式或其異議權已喪失者，應以裁定駁回
    之，但其不合法律上之程式可補正者，應先定期命為補正，
    逾期不補正者，即予駁回，道路交通案件處理辦法第12條、
    第18條規定參照。故受處分人自應於上開規定之期間內向法
    院聲明異議，倘受處分人逾期異議，即於法不合，法院自應
    裁定駁回。再按處理違反道路交通管理事件，有關文書送達
    之程序，依行政程序法之規定，違反道路交通管理事件統一
    裁罰基準及處理細則第5 條定有明文；而送達，除法規另有
    規定外，由行政機關依職權為之；送達由行政機關自行或交
    由郵政機關送達；由郵政機關送達者，以一般郵遞方式為之
    ，但文書內容對人民權利義務有重大影響者應為掛號，行政
    程序法第67條、第68條第1 項、第3 項分別定有明文。再者
    ，「送達，於應受送達人之住居所、事務所或營業所為之。
    但在行政機關辦公處所或他處會晤應受送達人時，得於會晤
    處所為之」、「於應送達處所不獲會晤應受送達人時，得將
    文書付與有辨別事理能力之同居人、受僱人或應送達處所之
    接收郵件人員」、「（第1 項）送達不能依前二條規定為之
    者，得將文書寄存送達地之地方自治或警察機關，並作送達
    通知書兩份，一份黏貼於應受送達人住居所、事務所、營業
    所或其就業處所門首，另一份交由鄰居轉交或置於該送達處
    所信箱或其他適當位置，以為送達。（第2 項）前項情形，
    由郵政機關為送達者，得將文書寄存於送達地之郵政機關」
    ，行政程序法第72條第1 項、第73條第1 項、第74條第1項
    、第2 項分別定有明文。而我國現行法制就文書之送達係採
    「到達主義」，此為民事訴訟起訴、上訴及刑事訴訟之上訴
    計算時效及上訴期限所採行，並觀之道路交通案件處理辦法
    第13條前段規定：「聲明異議，應以司法狀紙，敘述異議之
    理由，提出於原處分機關為之」，堪認交通異議案件亦採「
    到達主義」，有關異議期間之計算應以聲明異議書狀到達有
    權處理機關（含管轄法院及原處分機關）之日為準。又92
    年2 月7 日修正之民事訴訟法第138 條第2 項規定：「寄存
    送達，自寄存之日起，經10日內發生效力。」，然行政程序
    法第74條就寄存送達已自行規定，該條文中並無10日生效之
    規定，亦未準用民事訴訟法，故民事訴訟法關於寄存送達之
    規定，於行政程序自難適用（最高行政法院95年度裁字第
    2663號裁定意旨參照）。準此，舉發違反道路交通管理事件
    通知單送達時若依行政程序法第74條規定寄存送達者，於合
    法寄存送達時即發生送達效力。
四、經查：
（一）本件交通部公路總局臺中區監理所彰化監理站於97年4 月
      7 日所為之彰監四字第裁00-000000000號裁決書，業經原
      處分機關於97年4 月10日郵寄送達於異議人「彰化縣員林
      鎮○○里○○路22巷10號11樓之2 」之戶籍地址（車籍地
      址同），因未獲會晤抗告人本人，亦無受領文書之同居人
      、受僱人或應受送達處所接收郵件人員，故寄存送達於員
      林郵局，並作送達通知書二份，一份黏貼於應受送達人住
      居所、事務所、營業所或其就業處所門首，另一份置於該
      送達處所信箱或其他適當位置，以為送達，此有異議人個
      人基本資料查詢結果、車籍查詢資料、交通部公路總局臺
      中區監理所彰化監理站送達證書各1 紙在卷可考，依前開
      規定，該裁決書已於97年4 月10日發生合法送達之效力，
      異議人聲明異議之期間應自合法送達之翌日即97年4 月11
      日起算20日，又異議人住所位於彰化縣員林鎮，應加計在
      途期間2 日，惟異議人卻遲至99年6 月29日始向原處分機
      關提出異議，業經本院審閱聲明異議狀上所蓋原處分機關
      公文收文專用章屬實，顯已逾上開聲明異議期間。
（二）異議人雖以其不知道車牌被註銷（意指未收到裁決書）等
      前詞為異議云云。惟交通違規裁決書之送達，不論係親自
      收受或寄存送達，如屬合法有效之送達，則受處分人之權
      益包括陳述意見等機會，業已受到保障，至於受處分人事
      實上是否知悉該通知之內容，則應由其自行負責，要難令
      舉發單位負擔實際親告之通知義務，否則寄存或公示送達
      等法定送達方式，即形同具文。本件裁決書確係向異議人
      之戶籍地址（車籍地址同此）為送達，其寄存送達已合法
      生效，並起算聲明異議期間，異議人逾越異議期間始聲明
      異議，其程序為不合法，復無從補正，自應予以裁定駁回
      。
五、據上論斷，應依道路交通管理處罰條例第87條第2 項，道路
    交通案件處理辦法第18條前段，裁定如主文。
中    華    民    國    99    年    8    月    12    日
                     交通法庭    法  官  吳芙如
以上正本證明與原本無異。
如不服本裁定，應於裁定送達後5日內向本院提出抗告狀。
中    華    民    國    99    年    8     月    12    日
                                 書記官  林明俊

司法院資訊處製作；財團法人民間司法改革基金會備份。
